臺灣高等法院刑事判決
110年度上訴字第3536號
上  訴  人  
即  被  告  隋永安

上列上訴人因違反毒品危害防制條例案件，不服臺灣臺北地方法
院110年度審訴緝字第26號，中華民國110年9月30日第一審判決
（起訴案號：臺灣臺北地方檢察署108年度偵字第26405號），提
起上訴，本院判決如下：
    主  文
上訴駁回。               
    事實及理由
一、經本院審理結果，認第一審以上訴人即被告隋永安犯毒品危
    害防制條例第11條第3項之持有第一級毒品純質淨重十公克
    以上罪，判處有期徒刑2年6月，認事用法及量刑均無不當，
    應予維持，除補充被告於本院之自白為證據外，其餘均引用
    第一審判決書記載之事實、證據及理由（如附件）。
二、被告上訴意旨略以：被告經警詢問時，主動告知警員其身上
    有海洛因，並供出毒品來源為綽號「中高」之鄭志偉，符合
    毒品危害防制條例第17條第1項之規定，且被告於偵查及審
    理中均自白犯罪，亦符合毒品危害防制條例第17條第2項之
    規定得減輕其刑。又被告希望經由此案得到教訓，重新做人
    ，早日重回社會，照顧母親、老婆、小孩及孫子，請依刑法
    第57條、59條從輕量刑。
三、經查：
㈠、被告係經警持原審法院核發之搜索票搜索後查獲本案，且搜
    索票上所載案由為毒品危害防制條例等案件，應扣押物為槍
    砲、毒品案件相關之犯罪證據，有搜索票及搜索、扣押筆錄
    附卷可稽（偵查卷第23至28頁），故本案被告並不符合自首
    之要件，合先敘明。
㈡、被告供出毒品之來源即綽號「中高」之鄭志偉部分，原審業
    已依毒品危害防制條例第17條第1項規定減輕其刑，故被告
    上訴請求依此規定減輕其刑為無理由。
㈢、被告雖主張其於偵查及審理中均自白犯罪，請求依毒品危害
    防制條例第17條第2項之規定減輕其刑。惟修正前毒品危害
    防制條例第17條第2項係規定：「犯第4條至第8條之罪於偵
    查及審判中均自白者，減輕其刑。」，而被告所犯為同條例
    第11條第3項之罪，故縱其於偵查及審理中自白犯罪，仍無
    從依該規定減輕其刑，是被告此部分上訴亦無理由。
㈣、按刑法上之酌量減輕，必於犯罪之情狀可憫恕時，始得為之
    ，為刑法第59條所明定，至情節輕微僅可為法定刑內從輕科
    刑之標準，不得據為酌量減輕之理由。又刑法第59條之酌量
    減輕其刑，必須犯罪另有其特殊之原因與環境等等，在客觀
    上足以引起一般同情，認為即予宣告法定最低刑期，猶嫌過
    重者，始有其適用（最高法院28年上字第1064號判例、69年
    度台上字第291號判決意旨可資參照）。至於行為人之犯罪
    動機、智識程度、手段、犯罪所生之危害、素行是否良好、
    犯後態度是否良善、有無衷心悔悟、生活狀況等，僅屬同法
    第57條所規定，於法定刑內為科刑輕重之標準，並非酌量減
    輕其刑之事由。查被告除本案外，前已有多次因違反毒品危
    害防制條例（前案所犯施用第一級毒品罪，罪質皆包含持有
    第一級毒品）經法院判刑之紀錄，猶不知戒除毒品，再犯本
    案之罪，客觀上難認有情輕法重、顯可憫恕之特別情狀。再
    被告所犯之罪，業依毒品危害防制條例第17條第1項規定減
    輕其刑，故本案尚無科以法定最低度刑仍嫌過重之情，要難
    認被告之犯罪情狀在客觀上有足以引起一般同情之事由存在
    而達顯可憫恕之程度，自無再依刑法第59條規定為減輕其刑
    之必要。
㈤、又按量刑輕重，屬法院得依職權自由裁量之事項，苟其量刑
    已以行為人之責任為基礎，並斟酌刑法第57條各款所列情狀
    ，在法定刑度內，酌量科刑，無偏執一端，致明顯失出失入
    情形，自不得指為不當或違法（最高法院103年度台上字第2
    91號、第331號判決意旨參照）；在同一犯罪事實與情節，
    如別無其他加重或減輕之原因，下級審量定之刑，亦無過重
    或失輕之不當情形，則上級審法院對下級審法院之職權行使
    ，原則上應予尊重（最高法院85年度台上字第2446號判決意
    旨參照）。經查原審已斟酌被告無視於政府所推動之禁毒政
    策，明知毒品危害國人身心健康，屬法令規範之違禁物品，
    竟仍從綽號「中高」之鄭志偉處取得本案毛重將近1公斤（
    純質淨重高達832.17公克）之海洛因1大包，而未經許可非
    法持有第一級毒品純質淨重10公克以上，所為極易滋生其他
    犯罪，亦影響社會秩序及善良風俗，殊非可取。復念被告犯
    後坦承犯行，態度尚可，兼衡其自述高職肄業之教育程度，
    現在監執行、家中配偶因突失去意識、手腳萎縮而居住安養
    院、小孩及孫子則由家中母親照顧、入監執行前原在建設公
    司任職之之生活經濟狀況等刑法第57條各款所列情狀為被告
    量刑之基礎予以量刑，並無濫用量刑權限，亦無判決理由不
    備，或其他輕重相差懸殊等量刑有所失出或失入之違法或失
    當之處，且量刑時已考量上訴意旨所指情狀，難認有上訴所
    稱量刑過重之情形。
㈥、綜上所述，被告之上訴為無理由，應予駁回。　　
據上論斷，應依刑事訴訟法第368條、第373條，判決如主文。
本案經檢察官蔡正雄提起公訴，檢察官林安紜到庭執行職務。
中　　華　　民　　國　　111 　年　　1 　　月　　25　　日
     　　　　　　 刑事第二十六庭審判長法　官  劉嶽承
                                      法　官  古瑞君
                                      法　官  廖紋妤
以上正本證明與原本無異。
如不服本判決，應於收受送達後20日內向本院提出上訴書狀，其
未敘述上訴之理由者並得於提起上訴後20日內向本院補提理由書
（均須按他造當事人之人數附繕本）「切勿逕送上級法院」。
                                      書記官  江珮菱
中　　華　　民　　國　　111 　年　　1 　　月　　26　　日

附件：
臺灣臺北地方法院刑事判決
110年度審訴緝字第26號
檢　察　官　臺灣臺北地方檢察署檢察官
被　　　告　隋永安　
選任辯護人　翁方彬律師
　　　　　　呂冠勳律師
上列被告因違反毒品危害防制條例案件，經檢察官提起公訴（10
8年度偵字第26405號），被告於準備程序中就被訴事實為有罪之
陳述，經本院告以簡式審判之旨，並聽取當事人之意見後，本院
合議庭裁定改行簡式審判程序，判決如下：
    主    文
隋永安犯持有第一級毒品純質淨重十公克以上罪，累犯，處有期
徒刑貳年陸月。
扣案之第一級毒品海洛因壹包（驗餘淨重玖佰捌拾玖點陸柒公克
，含無法完全析離之包裝袋壹個）沒收銷燬之。 
    犯罪事實
一、隋永安前迭因違反毒品危害防制條例案件經法院判處罪刑確
    定，明知海洛因屬毒品危害防制條例第2條第2項第1款所列
    管之第一級毒品，不得持有，竟基於持有第一級毒品純質淨
    重10公克以上之犯意，於民國108年10月下旬某日，在桃園
    市八德區某賭場，取得綽號「中高」之鄭志偉所交付海洛因
    1包（毛重1052公克，淨重989.74公克，驗餘淨重989.67公
    克，純質淨重832.17公克）而持有之，嗣於同年10月31日下
    午5時30分許，為警持搜索票在臺北市○○區○○○路0段00號00
    樓0室查獲，並扣得該包海洛因，始悉上情。
二、案經新北市政府警察局刑事警察大隊報請臺灣臺北地方檢察
    署檢察官偵查起訴。
    理    由
一、證據名稱：
  ㈠被告隋永安於警詢、偵查及本院審理中之自白。
  ㈡新北市政府警察局刑事警察大隊搜索扣押筆錄、扣押物品目
    錄及扣押物照片。
  ㈢法務部調查局108年11月25日調科壹字第10823024710號鑑定
    書等件。
  ㈣扣案第一級毒品海洛因1包（毛重1052公克，驗餘淨重989.67
    公克，純質淨重832.17公克）。
二、論罪科刑：
　㈠按海洛因係毒品危害防制條例第2條第2項第1款所規定之第一
    級毒品，被告所持有之第一級毒品海洛因純質淨重達10公克
    以上，是核被告所為，係犯毒品危害防制條例第11條第3項
    之持有第一級毒品純質淨重十公克以上罪。
　㈡累犯裁量加重本刑之論述：
　⒈查被告前因：①施用第一、二級毒品，經本院以101年度訴緝
    字第23號判決判處7月、3月，應執行有期徒刑8月確定；②施
    用第一、二級毒品，經臺灣士林地方法院以101年度審訴字
    第406號判決判處有期徒刑8月、5月，應執行有期徒刑1年確
    定；③施用第一、二級毒品、偽造文書、違反戶籍法等，經
    臺灣新北地方法院以101年度訴字第2193號判決判處有期徒
    刑7月、3月、4月、4月，應執行有期徒刑1年4月確定；④藏
    匿人犯案件，經新北地院以103年度審交簡字第657號判決判
    處有期徒刑2月確定，嗣上開①至④案件，經新北地院以104年
    度1402號裁定應執行有期徒刑2年7月確定，經與另案接續執
    行後，於105年8月3日縮短刑期假釋出監並付保護管束，於1
    07年1月25日縮刑期滿假釋未經撤銷，視為執行完畢等情，
    有臺灣高等法院被告前案紀錄表在卷可稽。是被告於有期徒
    刑執行完畢後，5年內故意再犯最重本刑有期徒刑以上之罪
    ，為累犯。
　⒉本院審酌被告前已迭因違反毒品危害防制條例（前案所犯施
    用第一級毒品罪，罪質皆包含持有第一級毒品），經法院判
    處罪刑確定並執行完畢，理應產生警惕作用，返回社會後能
    因此自我控管，不再觸犯有期徒刑以上之罪，詎仍不知悛悔
    ，再犯與前案罪質相近之本案，亦徵其就此類犯行之刑罰反
    應力甚為薄弱，須再延長其矯正期間，以助被告重返社會，
    並兼顧社會防衛之效果，暨考量被告犯罪所造成法秩序等公
    益之危害，避免被告再犯之效果高低等因素，依司法院釋字
    第775號解釋意旨，爰認應依刑法第47條第1項加重其刑。
　㈢毒品危害防制條例第17條第1項減輕其刑部分：
    按犯第4條至第8條、第10條或第11條之罪，供出毒品來源，
    因而查獲其他正犯或共犯者，減輕或免除其刑，毒品危害防
    制條例第17條第1項著有明文。查被告於警詢、偵查及本院
    審理時皆供稱其所持有毒品之上游即綽號「中高」之鄭志偉
    ，業於108年11月24日晚間11時50分許，由新北市政府警察
    局刑事警察大隊逮捕到案，並解送至臺北地檢署經檢察官偵
    查起訴，有新北市政府警察局刑事警察大隊110年9月16日新
    北警刑一字第1104516540號函在卷可稽，爰依上開規定減輕
    其刑。並依刑法第71條規定，先加後減之。
  ㈣爰審酌被告無視於政府所推動之禁毒政策，明知毒品危害國
    人身心健康，屬法令規範之違禁物品，竟仍從綽號「中高」
    之鄭志偉處取得本案毛重將近1公斤（純質淨重高達832.17
    公克，被告並未將之拆封或施用）的海洛因1大包，而未經
    許可非法持有第一級毒品純質淨重10公克以上，所為極易滋
    生其他犯罪，亦影響社會秩序及善良風俗，殊非可取；惟念
    被告犯後坦承犯行，態度尚可，兼衡其自述高職肄業之教育
    程度，現在監執行、家中配偶因突失去意識、手腳萎縮而居
    住安養院、小孩及孫子則由家中母親照顧、入監執行前原在
    建設公司任職之生活經濟狀況，暨其犯罪動機、目的、手段
    等一切情狀，量處如主文所示之刑。
三、沒收：
　  按查獲之第一、二級毒品及專供製造或施用第一、二級毒品
    之器具，不問屬於犯罪行為人與否，均沒收銷燬之，毒品危
    害防制條例第18條第1項前段著有明文。經查，扣案碎塊狀
    物1包（驗餘淨重989.67公克，純質淨重832.17公克），確
    檢出毒品危害防制條例所列之第一級毒品海洛因成分，有上
    揭法務部調查局108年11月25日調科壹字第10823024710號鑑
    定書附卷可稽（見偵卷第173頁），為被告犯本案之罪而查
    獲之第一級毒品，不問是否屬於被告所有，應依毒品危害防
    制條例第18條第1項前段諭知沒收銷燬之；至取樣化驗部分
    ，既已驗畢用罄滅失，爰不另諭知沒收銷燬。又盛裝上開海
    洛因之包裝袋1個，因其內仍會殘留微量毒品而無法完全析
    離，此為本院職務上所已知之事項，應併予諭知沒收銷燬。
據上論斷，應依刑事訴訟法第284條之1、第273條之1第1項、第2
99條第1項前段，毒品危害防制條例第11條第3項、第17條第1項
、第18條第1項前段，刑法第11條前段、第47條第1項，判決如主
文。
本案經檢察官蔡政雄偵查起訴，檢察官唐仲慶、黃思源到庭執行
職務。
中　　華　　民　　國　　110 　年　　9 　　月　　30　　日
　　　　　　　　　刑事第二十一庭法　官　歐陽儀
上正本證明與原本無異。
如不服本判決應於收受送達後20日內向本院提出上訴書狀，並應
敘述具體理由；其未敘述上訴理由者，應於上訴期間屆滿後20日
內向本院補提理由書（均須按他造當事人之人數附繕本）「切勿
逕送上級法院」。因疫情而遲誤不變期間，得向法院聲請回復原
狀。
                                書記官 邱汾芸
中　　華　　民　　國　　110 　年　　9 　　月　　30　　日
附錄本案論罪科刑法條全文：
毒品危害防制條例第11條
持有第一級毒品者，處3年以下有期徒刑、拘役或新臺幣30萬元
以下罰金。
持有第二級毒品者，處2年以下有期徒刑、拘役或新臺幣20萬元
以下罰金。
持有第一級毒品純質淨重十公克以上者，處1年以上7年以下有期
徒刑，得併科新臺幣1百萬元以下罰金。
持有第二級毒品純質淨重二十公克以上者，處6月以上5年以下有
期徒刑，得併科新臺幣70萬元以下罰金。
持有第三級毒品純質淨重五公克以上者，處2年以下有期徒刑，
得併科新臺幣20萬元以下罰金。
持有第四級毒品純質淨重五公克以上者，處1年以下有期徒刑，
得併科新臺幣10萬元以下罰金。
持有專供製造或施用第一級、第二級毒品之器具者，處1年以下
有期徒刑、拘役或新臺幣10萬元以下罰金。